臺灣基隆地方法院民事判決
110年度訴字第349號
原      告  麥國材  

被      告  許顥瀚  

            邱乙軒  

            鄭宇鈞  



上列當事人間請求刑事附帶民事損害賠償事件，經本院刑事庭以
109年度附民字第319號裁定移送而來，本院於民國110年9月16日
言詞辯論終結，判決如下：
    主  文
被告應連帶給付原告新臺幣貳佰陸拾萬元，及被告許顥瀚自民國
一百零九年十月一日起、被告邱乙軒自民國一百零九年九月十九
日起，被告鄭宇鈞自民國一百零九年十月三日起，均至清償日止
，按年息百分之五計算之利息。
原告其餘之訴駁回。 
    事實及理由
一、被告許顥瀚、鄭宇鈞經合法通知，均未於言詞辯論期日到場
    ，核無民事訴訟法第386條各款所列情形，爰依同法第385條
    第1項前段之規定，准原告之聲請，由其一造辯論而為判決
    。
二、原告起訴主張：
　　訴外人黃胤庭(下逕稱其名)及被告許顥瀚因從事殯葬商品買
    賣業務而結識，兩人均認利用殯葬商品交易進行詐欺之利潤
    可觀，遂共同意圖為自己不法之所有，於107年4月16日覓得
    人頭設立鈦和開發有限公司(下稱鈦和公司)，由黃胤庭擔任
    負責人、被告許顥瀚擔任管理人，共同主持公司及指揮包含
    被告邱乙軒、鄭宇鈞在內等具有犯意聯絡之業務員以共同實
    行詐欺；而被告鄭宇鈞於108年3月間以鈦和公司業務身分撥
    打電話與原告聯絡，假裝有意協助原告出售其所有之靈骨塔
    位(下稱系爭塔位)，並推由化名為「李俊騏」之被告邱乙軒
    出面，向原告謊稱鈦和公司係遠雄建設公司之子公司，在高
    雄地區有土地開發案，需要塔位處理無主墓，願以2,600萬
    元收購系爭塔位塔位，惟原告須先協助遷葬20個無主墓，每
    個處理費用13萬元，因原告表示無力支付，被告邱乙軒即稱
    可由公司股東代墊，原告僅須提供房地抵押擔保，兩週後便
    可完成交易撥款，並由假冒公司財務主管之訴外人黃郁齊(
    下逕稱其名)出面，謊稱原告支付之費用，將來公司都會歸
    還，致使原告陷於錯誤，誤信為真，而由被告邱乙軒於108
    年4月30日搭載原告及其配偶即訴外人吳文瑛前往臺北市中
    山地政事務所辦理抵押設定，再於108年5月2日搭載原告前
    往桃園市○○區○○路000○0號3樓之臺灣桃園地方法院所屬民間
    公證人徐慧敏事務所辦理借款公證，向金主即訴外人范崇茵
    抵押借款330萬元，經扣除3個月利息、介紹費及代書費後，
    原告將實際借得之260萬元交付予被告邱乙軒，嗣原告於108
    年5月3日查知鈦和公司早已解散，始察悉受騙。是原告因被
    告等3人共同實行之上開詐欺取財行為，合計受有260萬元之
    財產上損害，並承受精神上之痛苦，爰依侵權行為損害賠償
    之法律關係提起本件訴訟，請求被告等3人連帶給付原告受
    詐欺之260萬元及精神損害賠償30萬元等語。並聲明：被告
    等應連帶給付原告290萬元，及自起訴狀繕本送達翌日起至
    清償日止，按年息5%計算之利息。
三、被告許顥瀚、鄭宇鈞經合法通知，均未於言詞辯論期日到場
    ，亦未提出書狀作何聲明或陳述；被告邱乙軒則到庭表示同
    意原告之請求，惟其需賠償之被害人眾多，依其現有經濟能
    力無法負擔，須待其因本件之刑事案件所受宣告之九年有期
    徒刑刑期屆滿後方能償還。
四、經查，原告主張之上開事實，業據其引用與本件民事事件係
    屬同一事實之刑事案件即本院109年度重訴字第9號、109年
    度訴字第697號、109年度訴字第711號、109年度易字第464
    號、109年度重訴字第13號詐欺等刑事案件之原因事實與證
    據，並經本院依職權調取上開刑事偵審案卷核閱無訛，且為
    被告邱乙軒所不爭執；而被告許顥瀚對於原告主張之事實，
    已於相當時期受合法之通知，而於言詞辯論期日不到場，亦
    未提出準備書狀爭執，依民事訴訟法第280條第3項準用第1
    項之規定，視同自認；被告鄭宇鈞則經合法通知，既未到庭
    爭執，亦未提出書狀表明證據或有利於己之答辯以供審酌，
    本院綜合上開證據調查結果，認原告前揭主張堪信為真實。
五、按因故意或過失，不法侵害他人之權利者，負損害賠償責任
    ；數人共同不法侵害他人之權利者，連帶負損害賠償責任；
    不能知其中孰為加害人者，亦同。造意人及幫助人，視為共
    同行為人；負損害賠償責任者，除法律另有規定或契約另有
    訂定外，應回復他方損害發生前之原狀；第1項情形，債權
    人得請求支付回復原狀所必要之費用，以代回復原狀；不法
    侵害他人之身體、健康、名譽、自由、信用、隱私、貞操，
    或不法侵害其他人格法益而情節重大者，被害人雖非財產上
    之損害，亦得請求賠償相當之金額，民法第184條第1項、第
    185條、第213條第1項、第3項、第195條第1項前段分別定有
    明文。本件被告等3人與訴外人黃胤庭、黃郁齊等成員共組
    詐欺犯罪組織，相互基於詐欺取財之犯意聯絡，分工實施前
    揭詐欺取財行為，使原告陷於錯誤，進而於上揭時、地將其
    向訴外人范崇茵借得之260萬元交付予前開詐欺犯罪組織成
    員即被告邱乙軒，因此受有260萬元之財產上損害，而原告
    所受之損害與被告等3人之侵權行為間，有相當因果關係，
    是被告等3人自應對原告連帶負損害賠償責任。從而，原告
    依侵權行為損害賠償之法律關係，請求被告等3人連帶賠償
    原告260萬元，自屬有據，應予准許。至原告請求被告等3人
    應連帶賠償其精神上損害賠償30萬元部分，因本件原告所受
    係財產上之損害，而非前揭民法第195條第1項所列之人格法
    益受侵害，自不得請求非財產上損害賠償，準此，原告請求
    被告賠償其慰撫金30萬元，洵屬無據，不應准許。
六、末按給付有確定期限者，債務人自期限屆滿時起，負遲延責
    任；給付無確定期限者，債務人於債權人得請求給付時，經
    其催告而未為給付，自受催告時起，負遲延責任。其經債權
    人起訴而送達訴狀，或依督促程序送達支付命令，或為其他
    相類之行為者，與催告有同一之效力，民法第229條第1項、
    第2項分別定有明文。又遲延之債務，以支付金錢為標的者
    ，債權人得請求依法定利率計算之遲延利息。但約定利率較
    高者，仍從其約定利率；應付利息之債務，其利率未經約定
    ，亦無法律可據者，週年利率為5%，民法第233條第1項、第
    203條亦有明文。本件原告請求被告給付損害賠償額之債權
    ，並無確定期限，應自被告受催告時起，始負遲延責任。從
    而，原告依侵權行為損害賠償之法律關係，請求被告等3人
    連帶賠償原告260萬元，及自刑事附帶民事起訴狀繕本送達
    被告等3人之翌日(即被告許顥瀚自109年10月1日、邱乙軒自
    109年9月19日、被告鄭宇鈞自109年10月3日)起，均至清償
    日止，按年息5%計算之利息，為有理由，應予准許，其逾此
    範圍之請求，則無理由，應予駁回。
七、據上論結，本件原告之訴為為一部有理由、一部無理由，依
    民事訴訟法第385條第1項前段，判決如主文。　　
中　　華　　民　　國　　110 　年　　9 　　月　　30　　日
                  民事庭法　官　姚貴美　　　　　
以上正本係照原本作成。
對於本件判決如有不服，應於收受送達後20日內向本院提出上訴
書狀，敘述上訴之理由，上訴於臺灣高等法院，並按他造當事人
之人數附具繕本。如委任律師提起上訴者，應一併繳納上訴審裁
判費。 
中　　華　　民　　國　　110 　年　　9 　　月　　30　　日
                        書記官　湯惠芳